【裁判字號】    98,簡上,274
【裁判日期】    980730
【裁判案由】    詐欺
【裁判全文】
臺灣高雄地方法院刑事判決             98年度簡上字第274號
上  訴  人
即  被  告  丙○○
上列上訴人因詐欺案件，不服本院高雄簡易庭中華民國98年2 月
16日97年度審簡字第2151號第一審刑事簡易判決（聲請簡易判決
處刑案號：97年度偵字第8144號），提起上訴，本院管轄之第二
審合議庭，判決如下：
    主  文
上訴駁回。
丙○○緩刑年。
    事  實
一、丙○○能預見收購手機門號之人，係將所收購之手機門號用
    以作為詐欺犯罪之聯絡工具以避免遭查緝，竟仍基於縱有人
    持其行動電話門號作為詐騙之犯罪工具，亦不違其本意之幫
    助犯意，於民國95年8 月8 日起至96年6 月18日間某日，以
    不詳之代價，將其向南屏電信股份有限公司申請之行動電話
    門號0000000000之SIM 卡賣給真實姓名年籍均不詳之成年人
    ，幫助該成年人所屬詐騙集團使用。而該詐騙集團旋於報紙
    上刊登「辦門號，送現金」之廣告，並以丙○○所申請之「
    0000000000」門號做為交易聯絡之用，引得乙○○（原名侯
    嘉榮，所涉幫助詐欺罪，業經本院以97年度審簡字第2151號
    判處有期徒刑3 月確定）於96年6 月18日見上開廣告後，以
    其持用之0000000000號行動電話撥打上開報載之電話與真實
    姓名年籍不詳自稱「黃先生」之成年男子聯絡後，依據「黃
    先生」指示至威寶電信公司三多直營服務中心申請00000000
    00號行動電話，並於同日將該門號之SIM 卡，以新臺幣（下
    同）1,500 元之代價售給「黃先生」。嗣「黃先生」所屬之
    詐騙集團份子於取得0000000000號門號後，即基於意圖為自
    己不法所有之犯意，先後於96年8 月間，2 次以該00000000
    00門號發送電話簡訊方式向戊○○詐稱其中獎，須先繳納稅
    金云云，致戊○○信以為真而陷於錯誤，先後於96年8 月21
    日匯款6 萬1,000 元及同月22日匯款9 萬元至該詐欺集團所
    指定之羅家駒合作金庫商業銀行復旦分行帳號000000000000
    0 號帳戶及朱雅筠新光商業銀行帳號0000000000000 號帳戶
    。嗣戊○○事後發覺受騙遂報警處理，經警循線追查後，始
    知悉上情。
二、案經臺北市政府警察局大安分局報請臺灣臺北地方法院檢察
    署檢察官呈請臺灣高等法院檢察署核轉臺灣高雄地方法院檢
    察署檢察官偵查後聲請簡易判決處刑。
    理  由
壹、證據能力部分：
    按被告以外之人於審判外之言詞或書面陳述，除法律有規定
    者外，不得作為證據；又被告以外之人於審判外之陳述，雖
    不符刑事訴訟法第159 條之1 至第159 條之4 之規定，而經
    當事人於審判程序同意作為證據，法院審酌該言詞陳述或書
    面陳述作成時之情況，認為適當者，亦得為證據；當事人、
    代理人或辯護人於法院調查證據時，知有第159 條第1 項不
    得為證據之情形，而未於言詞辯論終結前聲明異議者，視為
    有前項之同意。刑事訴訟法第159 條第1 項、第159 條之5
    定有明文。經查，本判決所引用之各項證據資料，其屬於被
    告以外之人於審判外之陳述者，均據本院於調查證據程序逐
    一提示並告以要旨，檢察官、被告均知該等證據為被告以外
    之人之審判外陳述，已表示沒有意見（見院二卷第36頁）及
    未於言詞辯論終結前聲明異議，本院審酌上開證據作成時之
    情況，亦無不當取供等情形，認為以之作為本案之證據亦屬
    適當，依刑事訴訟法第159 條之5 規定，應有證據能力。
貳、實體部分：
一、訊據上訴人即被告丙○○矢口否認有幫助詐欺犯行，並辯稱
    ：伊申請之0000000000門號為易付卡，於95年9 月間沒有錢
    就給了乙○○（原名侯嘉榮），沒有出售給他人云云。經查
    ：
  (一)0000000000門號係被告親自申辦，且停用之前都是被告自己
    在使用之事實，業據被告於偵訊時坦承不諱（見偵二卷第89
    頁），並有南頻（原名南屏）電信股份有限公司97年1 月9
    日函及隨函所檢送之申請書1 份在卷可稽（見偵二卷第87、
    88頁）。又詐騙集團旋於報紙上刊登「辦門號，送現金」之
    廣告，並以被告所申請之「0000000000」門號做為交易聯絡
    之用，引得乙○○（原名侯嘉榮）於96年6 月18日見上開廣
    告後，以其持用之0000000000號行動電話撥打報載之電話與
    真實姓名年籍不詳自稱「黃先生」之成年男子聯絡後，依據
    「黃先生」指示至威寶電信公司三多直營服務中心申請0000
    000000號行動電話，並於同日將該門號之SIM 卡，以1,500
    元之代價售給「黃先生」。嗣「黃先生」所屬之詐騙集團份
    子於取得0000000000號門號後，即基於意圖為自己不法所有
    之犯意，先後於96年8 月間，2 次以該0000000000門號發送
    電話簡訊方式向戊○○詐稱其中獎，須先繳納稅金云云，致
    戊○○信以為真而陷於錯誤，先後於96年8 月21日匯款6 萬
    1,000 元及同月22日匯款9 萬元至該詐欺集團所指定之羅家
    駒合作金庫商業銀行復旦分行帳號0000000000000 號帳戶及
    朱雅筠新光商業銀行帳號0000000000000 號帳戶等情，為被
    告於本院審理時所不爭執（見院二卷第37頁），並經證人乙○○、戊○○、朱雅筠於警詢、偵訊中證述甚詳（見偵二卷
    第10、11頁、第16至23頁、第54、55頁、偵一卷第24、25頁
    ）及證人程浩軒於偵訊中結證稱：伊將朱雅筠之新光銀行等
    帳戶之存摺交給他人等語明確在卷（見偵二卷第55、56頁）
    ，復有乙○○所持用之0000000000號行動電話於96年7 月間
    通話明細資料1 份（見偵二卷第37頁）、威寶電信股份有限
    公司96年12月11日函附之行動電話申請人資料及行動電話服
    務申請書、專案異動申請書（見偵二卷第82至86頁）、和信
    電信股份有限公司98年2 月10日函及所附門號客戶資料1 份
    （見院一卷第13、14頁），臺北富邦銀行匯款委託書、新光
    銀行存入憑條各1 紙（見偵二卷第15頁）、合作金庫商業銀
    行復旦分行96年9 月10日合金復旦字第0960003802號函及隨
    函所附開戶資料、資金往來明細表等1 份（見偵二卷第24至
    29頁）、合作金庫商業銀行復旦分行96年12月11日函及隨函
    檢附開戶資料等1 份（見偵二卷第67至72頁）、臺灣新光商
    業銀行股份有限公司96年9 月3 日函及隨函所附往來明細及
    申請人基本資料等1 份（見偵二卷第30至32頁）、臺灣新光
    商業銀行股份有限公司96年12月6 日函及隨函所附開戶相關
    資料及96年交易明細資料等1 份（見偵二卷第74至80頁）、
    高雄縣政府警察局湖內分局路竹分駐所受理各類案件紀錄表
    1 份（見偵二卷第7 頁）在卷可佐，足證被告申用之000000
    0000 門號確已遭詐騙集團用以作為聯絡之用。
  (二)被告雖否認有幫助詐欺取財之犯行，並以前揭情詞置辯。惟
    查：
  １、被告確定不曾將0000000000門號之易付卡交給證人乙○○
      （原名侯嘉榮）之事實，業據證人乙○○於本院審理時證
      述明確在卷（見院二卷第54頁反面、55頁反面），且被告
      前於97年1 月7 日偵訊中亦自承：我有申辦0000000000行
      動電話，是我自己使用過這個號碼，停用之前都是我在使
      用，我沒有把這支電話交給他人使用等語（見偵二卷第89
      、90頁），復於97年3 月21日偵訊中自承：我有申請0000
      000000 門號，該張預付卡都是我在使用等語明確在卷（
      見偵一卷第11頁）。另佐以被告雖辯稱：已將0000000000
      門號交付證人乙○○云云，然其所請求傳訊之證人甲○○
      ，經本院傳訊到庭並未能證明上情，更證稱：他（指被告
      丙○○）沒有跟我說過有將他的易付卡交乙○○使用等語
      （見院二卷第58頁），另被告就其上開所辯，復未能提出
      任何證據以資證明，自堪認被告於本院審理時上開所辯：
      伊申請之0000000000門號為易付卡，於95年9 月間沒有錢
      就給了乙○○（原名侯嘉榮），沒有出售給他人云云，為
      犯後卸責之詞，不足採信。
  ２、至證人乙○○於本院審理時雖證稱：報紙上刊登廣告所留
      電話是另一支電話，是我指認錯了云云。惟查，證人乙○○於96年6 月18日，係依自由時報「辦門號，送現金」廣
      告內容所留之0000000000電話與黃先生聯絡等情，業據證
      人乙○○於警詢中證述明確在卷（見偵二卷第22頁）。又
      證人乙○○於96年間所使用之行動電話為0000000000號，
      此觀證人乙○○之警詢筆錄上所載電話號碼自明（見偵二
      卷第21頁），而上開0000000000號電話於96年6 月18日確
      有與0000000000號電話通話之事實，亦有0000000000號行
      動電話之通話明細1 份在卷可憑（見偵二卷第37頁），足
      見證人乙○○上開警詢中所證非虛。再者，佐以證人乙○○於距事發時間較近之警詢中已明確證述上情，而其嗣後
      於偵訊中及本院準備程序中，亦均未證述上開指證錯誤之
      情，卻於距離案發當時已近2 年，始於本院審理時為上開
      證述，復就其證述指認錯誤之情，未能提出任何事證供本
      院參酌，自堪認證人乙○○上開於本院審理時之證述，為
      迴護被告之詞，本院自難採信。
  (三)按以現今一般人前往電信公司申辦門號使用並非難事，收費
    標準亦未因人而異，如非供作不法使用，應無另取得他人電
    話門號，而不以自己名義使用之必要。又行動電話門號事關
    個人隱私權益之保障，其專屬性甚高，若非與本人有密切親
    誼關係，難認有何理由可自由流通使用該行動門號，一般人
    均有妥為保管及防止他人任意使用之認識，且縱有特殊情況
    偶需交付個人行動電話予他人使用，亦必會瞭解他人使用電
    話之用途及合理性始行提供，參以坊間報章雜誌及新聞媒體
    ，對於以簡訊、電話等方式通知中獎或如退稅、輕鬆借款等
    其他類似之不法詐騙方法及不法份子經常使用他人之行動電
    話門號，以隱匿其詐欺取財犯罪之不法行徑，規避檢警等執
    法人員之查緝，類此在社會上層出不窮之案件，亦迭經報導
    及再三批露，被告乃心智健全之成年人，並有高職肄業之智
    識程度，自能預見將行動電話門號提供給不認識之他人，有
    可能遭他人使用於詐欺取財等財產犯罪之用，被告竟仍提供
    其行動電話門號給他人使用。況不分被告出賣之門號究竟係
    由詐欺集團成員利用資為進一步搜集其他願意交易門號者（
    即其他幫助詐欺者）之用，再以之為詐騙之行為，或者由前
    揭詐欺集團成員逕利用作為與遭詐騙而匯款至詐欺集團指定
    帳戶之被害人聯絡之用，被告對提供自己之行動電話門號供
    不認識之他人使用，均係能預見可能遭他人作為詐欺犯罪之
    用，且於本案中，被告所申辦之0000000000門號，雖遭詐騙
    集團使用作為取得乙○○所辦理行動電話0000000000門號之
    手段（或稱橋樑），而非逕作為與被害人戊○○聯絡之電話
    門號，然被告若未提供其0000000000門號供詐欺集團使用，
    該詐欺集團亦無從取得乙○○之0000000000號行動電話與被
    害人聯絡，被害人亦不致受騙匯款至指定之帳戶，是被告提
    供其前揭門號給詐欺集團使用與被害人遭詐欺匯款之間，顯
    有密接關連性及已提供詐騙集團助力，自堪認被告確有幫助
    他人實施詐欺犯罪之不確定故意及犯行甚明。
  (四)綜上，被告有事實欄所載幫助詐欺取財犯行，事證明確，其
    上開所辯，為犯後飾卸之詞，不足採信，其犯行堪以認定，
    應依法論科。
二、按刑法上之幫助犯，係對於犯罪與正犯有共同之認識，而以
    幫助之意思，對於正犯資以助力，而未參與實施犯罪之行為
    者而言。是以，如未參與實施犯罪構成要件之行為，且係出
    於幫助之意思提供助力，即屬幫助犯，而非共同正犯。查被
    告提供其行動電話供他人使用之行為，並不等同於向被害人
    施以欺罔之詐術行為，且亦無證據證明被告與詐騙集團成員
    間有共同實施詐欺取財犯罪之犯意聯絡及行為分擔，自應論
    以幫助犯。是核被告所為，係犯刑法第30條第1 項、第339
    條第1 項之幫助詐欺取財罪，又被告係幫助犯，衡諸其犯罪
    情節，爰依刑法第30條第2項規定，按正犯之刑減輕之。
三、原審以被告幫助犯詐欺取財罪罪證明確，而判處被告有期徒
    刑4 月，並諭知如易科罰金以新臺幣1 千元折算1 日，經核
    原審認事用法均無違誤，所處之刑及易科罰金折算標準經本
    院審酌被告前無犯罪前科紀錄之素行，被告犯罪後否認犯行
    之態度及被告犯罪之情節、手段、所生危害、智識程度、生
    活狀況等刑法第57條所規定之一切情狀後認亦屬適當，被告
    猶執上開情詞提起本件上訴，指摘原判決不當，為無理由，
    應予駁回。末查，被告前未曾因故意犯罪受有期徒刑以上刑
    之宣告，有臺灣高等法院被告前案紀錄表1 份附卷足憑，其
    因一時失慮偶罹刑章，犯後已與被害人戊○○達成和解，有
    和解書1 份在卷可佐（見院二卷第76頁），被告經此論罪科
    刑之宣告教訓，應知所警惕，信無再犯之虞，是本院認被告
    所受之宣告刑，以暫不執行為當，爰併予宣告緩刑3 年，以
    啟自新。
據上論斷，應依刑事訴訟法第455 條之1 第1 項、第3 項、第36
8 條，刑法第74條第1 項第1 款，判決如主文。
本案經檢察官丁○○到庭執行職務。
中    華    民    國    98    年    7     月    30    日
                  刑事第五庭審判長法  官  廖建瑜
                                  法  官  陳盈吉
                                  法  官  林永村
以上正本證明與原本無異。
不得上訴。
中    華    民    國    98    年    7     月    30    日
                                  書記官  王珮樺


司法院資訊處製作；財團法人民間司法改革基金會備份。
